臺灣臺北地方法院民事判決
111年度訴字第549號
原      告  精鏡傳媒股份有限公司

法定代理人  裴偉    
訴訟代理人  宋重和律師
複  代理人  王顥鈞律師
            林柏仰律師
被      告  許藍方  


訴訟代理人  曾耀賢律師
上列當事人間請求損害賠償等事件，本院於民國111年9月22日言
詞辯論終結，判決如下：
    主  文
原告之訴駁回。
訴訟費用由原告負擔。
    事實及理由
壹、程序事項：
    按訴狀送達後，原告不得將原訴變更或追加他訴，但請求之
    基礎事實同一或擴張或減縮應受判決事項之聲明者，不在此
    限，民事訴訟法第255條第1項第2款、第3款定有明文。經查
    ，原告起訴時訴之聲明為：㈠被告應給付原告新臺幣(下同)1
    00,000元，及自起訴狀送達翌日至清償日止，按年息5％計算
    之利息。㈡被告應將Facebook網站（下稱臉書）之個人專頁
    （網址：https://www.facebook.com/drgracieofficial，
    下稱系爭臉書專頁）如附表所示之貼文移除；㈢被告應在系
    爭臉書專頁依民事起訴狀附件2所示方式、內容，刊登道歉
    啟事60日，且期間不得以其他內容替換道歉啟事；嗣於民國
    111年4月7日具狀變更上開聲明第3項為：被告應在系爭臉書
    專頁上，依如附件一所示方式、內容，刊登聲明啟事60日，
    期間不得以其他內容替換聲明啟事（見本院卷第85頁），核
    屬基礎事實同一而擴張及減縮應受判決事項聲明，參諸前揭
    規定，應予准許。
貳、實體部分：
一、原告主張：伊為媒體出版公司而撰寫新聞揭發社會時事、維
    護人民第四權、捍衛言論及新聞自由，亦嚴格遵守新聞倫理
    ，因獲可靠消息來源指被告於109年9月間與1位已婚男醫生
    （下稱B男）交往並發生性關係，該不倫戀遭B男配偶（下稱
    A女）發現後忍無可忍而對被告提告，經伊合理查證，並有
    相當之確信，且伊亦取得被告與B男間之對話紀錄，遂於110
    年8月10日於「鏡週刊MirrorMedia」網站上刊載標題「【許
    藍方睡人夫】私訊養眼照還同上摩鐵　最美博士許藍方不倫
    醫師人夫」之報導，再於同年月11日於「鏡週刊」紙本雜誌
    第254期刊載標題「傳裸身自拍照 分享高潮經驗 最美博士
    許藍方偷吃人夫」之新聞報導（下合稱系爭報導）。詎被告
    竟於如附表所示時間、方式張貼如附表所示之貼文（下合稱
    系爭貼文)，而各以：「⑴這篇報導內容並不屬實；⑵鏡週刊
    為什麼能在未經完全查證的情況下，做出這樣的不實報導？
    ；⑶不實報導；⑷不實指控；⑸針對鏡週刊對我的不實報導；⑹
    針對散播不實的言論，惡意詆毀甚至誤導大眾的發言指控」
    等語（下合稱系爭言論）指摘伊報導不實、未經完全查證、
    詆毀及誤導大眾，被告明知其為公眾人物，所發表之言論對
    於公眾具有一定影響力，竟利用其臉書散布顯與事實不符之
    系爭言論，意圖惡意誤導不特定多數網路使用者誤信該系爭
    言論內容為真，使閱讀者誤認伊未善盡合理查證即刊載系爭
    報導，致致伊名譽權、商譽權及媒體信用權受損甚鉅，被告
    自應將系爭貼文移除、刊登聲明啟事及賠償伊所受損害10萬
    元，爰依民法第18條、第184條第1項前段、第195條第1項之
    規定，提起本件訴訟等語，並聲明：㈠被告應給付原告10萬
    元，及自起訴狀送達翌日至清償日止，按年息5％計算之利息
    。㈡被告應將系爭臉書專頁上如附表所示之貼文移除；㈢被告
    應在系爭臉書專頁上，依如附件一所示方式、內容，刊登聲
    明啟事60日，期間不得以其他內容替換聲明啟事。
二、被告則以：原告為全國刊行之媒體公司，閱聽人眾多，自負
    較高查證義務，竟於刊登系爭報導前，未向伊查證，而刊載
    系爭報導內之「被告拍攝裸身自拍並傳送給B先生」、「被
    告與B先生對話紀錄示意畫面」之不實內容（下合稱系爭報
    導內容，至被告另辯稱尚有如附件二所示不實內容之防禦方
    法，應予駁回，詳後述），惟伊從未拍攝該等照片，亦無傳
    送該等文字訊息給B男，且對話紀錄示意畫面係由原告自行
    單方製作之示意畫面，而非真實對話，原告雖空言依據可靠
    消息來源、知情人士爆料，然實未為合理查證。伊依自身經
    歷認系爭報導內容為不實，為免清譽受損而發表系爭言論，
    所為評論亦屬適當，並無不法侵害原告之名譽權及商譽，況
    刊登聲明啟事，已干預伊表意自由，亦非出於伊真意，而與
    憲法保障思想自由之意旨有違等語，資為抗辯，並聲明：㈠
    原告之訴及假執行之聲請均駁回；㈡如受不利之判決，願供
    擔保請准宣告免為假執行。
三、兩造不爭執事項（見本院卷第120至121頁，並依本判決用語
    調整）：　　
  ㈠被告曾委託曾耀賢律師於110年8月10日撰擬聲明稿，被告並
    於同日以如附表編號1所示之貼文將之發表在臉書。
  ㈡被告於如附表編號2至4所示之時間，在臉書上發表如附表編
    號2至4所示之貼文。
  ㈢上開㈠、㈡貼文中分別載有系爭言論內容。
  ㈣原告曾為系爭報導，且載有系爭報導內容。
四、原告另主張其因被告發表系爭言論而侵害名譽權、商譽等，
    致受有精神上痛苦之損害，被告應損害賠償、移除貼文及刊
    登聲明啟事等節，則為被告所否認，並以前詞置辯。是本院
    應審酌者厥為：㈠原告為系爭報導內容之依據為何？被告為
    系爭言論之依據為何？是否侵害原告名譽權及商譽？被告得
    否主張阻卻違法？㈡原告得否向被告請求損害賠償？數額若
    干？得否請求移除貼文及刊登聲明啟事？。茲分述如下： 
  ㈠被告為系爭報導內容之依據為何？被告為系爭言論之依據為
    何？是否侵害原告名譽權及商譽？被告得否主張阻卻違法？
  ⒈按因故意或過失，不法侵害他人之權利者，負損害賠償責任
    ；又不法侵害他人之身體、健康、名譽、自由、信用、隱私
    、貞操，或不法侵害其他人格法益而情節重大者，被害人雖
    非財產上之損害，亦得請求賠償相當之金額，民法第184條
    第1項前段、第195條第1項定有明文。次按事實陳述與意見
    表達本未盡相同，前者具有可證明性，後者乃行為人表示自
    己之見解或立場，屬主觀價值判斷之範疇，無所謂真實與否
    ，在民主多元社會，對於可受公評之事，善意發表適當之評
    論者，均不具違法性，非屬侵害他人之名譽權，自不負侵權
    行為之損害賠償責任（最高法院111年度台上字第876號、98
    年度台上字第1129號判決意旨參照）。又按大法官釋字第 5
    09號解釋闡釋人民言論自由之基本權利應受最大限度之維護
    ，但為兼顧對個人名譽及公共利益之保護，法律得對言論自
    由依其傳播方式為合理之限制。刑法第310條第1項及第2項
    之誹謗罪係保護個人法益而設，同條第3項前段規定係對言
    論內容與事實相符者予以保障。行為人雖不能證明言論內容
    為真實，但依其所提證據資料，認為行為人有相當理由確信
    其為真實者，即不能以誹謗罪之刑責相繩。旨在衡平憲法所
    保障之言論自由與名譽等基本人權而為規範性之解釋，屬因
    基本權衝突所為具有憲法意涵之法律原則，為維護法律秩序
    之整體性，就違法性價值判斷上趨於一致，在民事責任之認
    定上，亦應考量上開解釋所揭櫫之概念及刑法第310條第3項
    、第311條除外規定，作為侵害名譽權行為阻卻不法事由之
    判斷準據（最高法院109年度台上字第427號判決意旨參照）
    。而依刑法第310條第3項規定「對於所誹謗之事，能證明其
    為真實者，不罰。但涉於私德而與公共利益無關者，不在此
    限」；同法第311條第1、3款規定以善意發表言論，因自衛
    、自辯或保護合法之利益者；或對於可受公評之事，而為適
    當之評論者，均在不罰之列。故行為人之言論雖損及他人名
    譽，惟其言論係屬真實者，倘未涉及私德而與公共利益無關
    者，或以善意發表言論，係因自衛、自辯者；就可受公評之
    事為適當之評論者，不問事之真偽，均難謂係不法侵害他人
    之名譽權，自不負侵權行為損害賠償責任。
  ⒉原告主張其撰寫系爭報導內容（即「被告拍攝裸身自拍並傳送給B先生」、「被告與B先生對話紀錄示意畫面」）之查證方式為源自A女所提供之資料，且主要係參考對話紀錄為主要內容，並衡以A女與被告毫無夙怨而無偽造對造紀錄可能而認真實等語（見本院卷第143、144頁），業據其提出記載不倫事件始末及對話紀錄截圖、照片之信件、對話翻拍照片等件（見本院卷第153至189頁）為佐，且經本院勘驗系爭報導內容之「被告與B先生對話紀錄示意畫面（按：即本院卷第32、41、43頁）」中之訊息與A女訴請被告損害賠償事件（即本院110年度訴字第5474號民事事件，下稱另案）訴訟中由A女所提出之對話紀錄（見另案卷一第327頁、第339頁、第256、408、第259頁）內容相符，此有勘驗筆錄（見本院卷第353頁）可稽，堪認原告確有自A女處取得前揭資料始為報導。被告固辯稱：A女於另案所提出之對話紀錄為虛偽云云，惟另案業經本院認被告與B男逾越一般男女正常互動分際，足以破壞A女婚姻之圓滿狀態與幸福，而不法侵害A女基於配偶關係之身分法益情節重大，A女得依民法第184條第1項、第195條第3項向被告請求損害賠償，而判命被告給付A女50萬元本息確定等情，亦經本院調院另案卷宗核閱無誤。則自難僅以被告空言否認對話紀錄形式真正、未與B男傳送該等對話云云，而推認原告所為系爭報導內容確有報導不實或毫無查證之情，故系爭言論確造成原告名譽權、商譽受侵害。被告辯稱：原告之報導確為不實，其未侵害原告名譽權及商譽云云，即不足採。
  ⒊經查，被告以系爭言論指摘原告報導不實、未經完全查證、惡意詆毀及誤導大眾，核屬對原告所為報導加以評論之意見表達，而原告為媒體從業者，報導內容是否真實、查證程度之良窳，攸關公眾利益，故系爭報導是否不實、錯誤或殊未查證等情形，自屬可受公評之事。再者，觀以系爭報導內容係指被告拍攝裸身自拍並傳送給已婚之B男，並與B男間如有對話紀錄示意畫面所載之曖昧對話，而指摘被告以該等行為介入B男與配偶之婚姻而侵害配偶之身分法益，已有造成被告之名譽損害之虞，故被告發表系爭言論，核其內容係就原告上開指摘進行辯解，自堪認係因自衛、自辯所發表；且依前揭⒉所示原告自承之報導依據及查證內容，足見其確未向被告為查證，則堪認被告為系爭言論，係為供公眾判斷原告之查證是否翔實、報導內容是否為真實，難認係以侵害原告之名譽、商譽為目的，雖其用語嚴厲、不留情面，惟仍未以過當字眼指摘系爭報導不實，可認係善意發表適當評論，而與刑法第311條第1、3款規定相符，而得阻卻不法而免責。
  ⒋原告雖另主張：被告發表言論前未為查證，應認係出於惡意發表系爭言論云云。惟事實陳述之查證義務，目的係為防免行為人對他人之事為評論，卻怠於善盡查證之責，致損及他人權益。倘行為人針對自己之事發表言論，殊無課行為人查證義務之理。則被告針對自己有無拍攝裸身自拍並傳送給B先生、有無與B先生為該等對話之事務發表系爭言論，自難以其疏未查證而認其係基於惡意所為，故原告此部分主張，即不可採。
  ⒌綜上，被告固曾發表系爭言論，然其所為意見表達，係因自
    衛、自辯所為，且係對於可受公評之事而為意見表達，且亦
    未使用偏激不堪之言詞，可認係善意發表適當評論，尚不具
    違法性，其行為自非不法侵害原告之名譽權、商譽，無以使
    被告負侵權行為損害賠償之責任。
  ㈡原告得否向被告請求損害賠償？數額若干？得否請求移除貼
    文及刊登聲明啟事？
    被告無故意或過失而不法侵害原告名譽權及商譽乙節，業如
    前述，故原告主張被告應負損害賠償責任，而請求賠償慰撫
    金、移除貼文、刊登聲明啟事，均無理由。
  ㈢按攻擊或防禦方法，除別有規定外，應依訴訟進行之程度，
    於言詞辯論終結前適當時期提出之。當事人意圖延滯訴訟，
    或因重大過失，逾時始行提出攻擊或防禦方法，有礙訴訟之
    終結者，法院得駁回之。攻擊或防禦方法之意旨不明瞭，經
    命其敘明而不為必要之敘明者，亦同，民事訴訟法第196條
    定有明文；又受命法官為闡明訴訟關係，得為下列各款事項
    ，並得不用公開法庭之形式行之：三、整理並協議簡化爭點
    。當事人就其主張之爭點，經依第1項第3款或前項為協議者
    ，應受其拘束，民事訴訟法第270之1條第1項第3款、第2項
    本文復有明文。被告雖主張其為系爭言論係因系爭報導尚有
    如附件二所示不實內容云云，然查，原告於111年1月14日起
    訴後，經兩造交換書狀，本院爰於同年4月15日行言詞辯論
    程序時為爭點整理，被告均未提出此部分不實內容主張作為
    爭執事項，本院並諭知兩造攻擊防禦方法及證據應於下次庭
    期前14日提出，並告以前揭失權效之規定，迄至本院於同年
    6月7日言詞辯論時，被告亦未為前揭證據調查之聲請且無故
    未到庭，復於同年7月21日為言詞辯論時亦未提出此項防禦
    方法，經本院再次告以如有其他攻擊防禦方法及證據應於1
    個月內提出，並諭知下次庭期將辯論終結，而被告均未提出
    而遲至同年8月23日始具狀提出該等不實內容之防禦方法，
    且查，被告於本件訴訟程序中均有委任律師為訴訟代理人，
    亦無不能適時提出防禦方法之情形，則本院綜合審酌前揭情
    事，足認被告係意圖延滯訴訟且因重大過失逾時始行提出此
    項防禦方法，妨害訴訟之終結，不但耗費司法資源，且造成
    原告時間、勞力及費用之浪費，並基於訴訟集團現象，更將
    使其他需利用訴訟資源之人民權益受損，從而，本院依前揭
    規定，駁回此項防禦方法之提出。
  ㈣綜上，被告固曾發表系爭言論，然其所為意見表達，係因自
    衛、自辯所為，且可認係善意發表適當評論，尚不具違法性
    ，而不負侵權行為損害賠償之責。故原告請求被告賠償慰撫
    金、移除貼文及刊登聲明啟事，均屬無據。
五、從而，原告依民法第18條、第184條第1項前段、第195條第1
    項之規定，請求被告給付10萬元及法定遲延利息、被告應將
    系爭臉書專頁上如附表所示之貼文移除、被告應在系爭臉書
    專頁上，依如附件一所示方式、內容刊登聲明啟事60日，為
    無理由，應予駁回。
六、本件事證已臻明確，兩造其餘攻擊防禦方法及證據，核與判
    決結果不生影響，爰不一一論列，併此敘明。
七、訴訟費用負擔之依據：民事訴訟法第78條。
中　　華　　民　　國　　111 　年　　10　　月　　21　　日
                  民事第六庭    法　官　劉宇霖
以上正本係照原本作成。
如對本判決上訴，須於判決送達後20日內向本院提出上訴狀。如
委任律師提起上訴者，應一併繳納上訴審裁判費。
中　　華　　民　　國　　111 　年　　10　　月　　21　　日
                                書記官　洪仕萱
附表：　
編號 時間 方式 內容 證據出處 1 110年8月10日 於系爭臉書專頁張貼曾耀賢律師署名之聲明稿 這篇報導內容並不屬實。許藍方女士不明白鏡週刊為什麼能在未經完全查證的情況下，做出這樣的不實報導？  網頁截圖（見本院卷第21頁頁）。 2 110年8月10日 於系爭臉書專頁張貼文章  我個人針對此事及不實報導所提出的說明 網頁截圖（見本院卷第21頁頁）。 3 110年8月11日 於系爭臉書專頁張貼文章 針對所有不實指控所造成之名譽上損害 網頁截圖（見本院卷第23頁）。 4 110年12月26日 於系爭臉書專頁張貼文章 針對鏡週刊對我的不實報導，於刊登後，隨即遭轉載、轉發及引用，針對散播不實之言論，惡意詆毀甚至誤導大眾的發言指控，使我遭受網民惡性攻伐。  網頁截圖（見本院卷第23頁）。 

附件一：　
一、方式
(一)刊登位置：許藍方臉書：https://www.facebook.com/drgra
cieofficial 
(二)刊登時間：60日　
二、內容
　　　               聲 明 啟 事
本人於2021年8月10日、8月11日及12月26日在FACEBOOK「許藍方
 博士 Dr. Gracie」頁面中陸續刊登數則聲明，指稱2021年8月1
0日發行之鏡週刊254期「傳裸身自拍照分享高潮經驗 最美博士
許藍方偷吃人夫」報導内容不實等語。
然而本人於FACEBOOK「許藍方博士 Dr. Gracie」所述，業經臺
灣臺北地方法院111年度訴字第549號民事判決認定，系爭報導係
屬經合理查證，確信為真實始為報導。則本人於FACEBOOK的貼文
内容與客觀事實不符，而此等不實言論又經FACEBOOK頁面向公眾
傳播後，已侵害鏡週刊之商譽及名譽。
故本人依判決主文應給付精鏡傳媒股份有限公司新臺幣    元之
損害賠償金額，並應於「許藍方」臉書專頁（網址：https://ww
w.facebook.com/drgracieofficial) 上刊載此聲明。
謹於此鄭重向大眾告知。
判決全文連結：「以司法院法學資料檢索系統 
(https://law.judicial.gov.tw/FJUD/default.aspx) 搜尋臺灣
臺北地方法院111年度訴字第549號判決之連結」
                                    許藍方     年 月 日

附件二：被告答辯五狀所增列指述系爭報導之不實內容：
1.隔日凌晨三點，二人又一起驅車前往臺北市大直的精品旅館「
  休息」，當天清晨B先生才送被告回家？
2.（去年10月1日深夜）B先生開特斯拉電動車到內湖雪茄館接被
  告，到附近充電站聊天，隔日凌晨才送被告回家？
3.衣服是很方便扒開，但現在綁很緊？
4.今天一直溼溼？
5.我希望有機會 想一起出國 我在做夢？
6.不讓對方爽是很沒有道德的？
7.但如果懷到你的 我就真的可以去死啦？ 
8.但是還是覺得自己好「吵」？
9.不要亂咬東西，會破皮？
10.原告之報導僅是女方過去0000-0000曾在IG上發表的照片
11.原告之報導說藝人吳宗憲、曾國城和林俊傑都在追求被告？
12.你老婆應該不知道這件事吧？
13.你也花了很多心思讓你老婆安心吧？